【裁判字號】    90,易,4223
【裁判日期】    901212
【裁判案由】    業務侵占
【裁判全文】
臺灣高雄地方法院刑事判決                          九十年度易字第四二二三號
    公  訴  人  臺灣高雄地方法院檢察署檢察官
    被      告  甲○○
    被      告  丙○○
右列被告等因業務侵占案件，經檢察官提起公訴（九十年度偵字第一八七九六號），
本院判決如左：
    主  文
甲○○、丙○○共同連續意圖為自己不法之所有，而侵占對於業務上所持有之物，各
處有期徒刑柒月。
    事  實
一、甲○○與丙○○係夫妻關係，自民國八十九年六月一日起至同年八月三十一日止
    ，均受僱設於高雄市○○區○○路二二一號乙○○所經營之「流行密碼服飾行」
    ，擔任市場販售衣物業務，為從事業務之人。甲○○與丙○○為支應家庭相關開
    銷費用，竟共同意圖為自己不法之所有，基於侵占之概括犯意聯絡，自八十九年
    六月間起至同年八月間止，連續分次將其業務上，向「流行密碼服飾行」提領衣
    物販售所得而持有之款項，本應於當日繳回公司，變易持有為所有而侵占入己，
    以供其等日常生活所需費用，先後共計侵占新台幣（下同）七萬三千一百五十二
    元。嗣因「流行密碼服飾行」核對其等所取貨品及繳回款項，發覺有異，始查知
    上情，而由甲○○立下切結書，願分期償還所侵占款項，並自其等之薪資扣還後
    ，尚積欠五萬六千一百零五元。
二、案經「流行密碼服飾行」即乙○○訴由台灣高雄地方法院檢察署檢察官偵查起訴
    。
    理  由
一、被告甲○○對於自八十九年六月一日起至同年八月三十一日止，受僱於告訴人陳
    宏所經營之「流行密碼服飾行」，擔任市場販售衣物業務人員，為支應家庭相關
    開銷費用，自八十九年六月間起至同年八月間止，陸續將其業務上販售衣物所得
    而持有之款項，本應於當日繳回公司，竟將之變易持有為所有而侵占入己，以供
    日常生活所需花用，先後共計挪用款項為七萬三千一百五十二元，扣除其薪資及
    償還之款項後，尚積欠五萬六千一百零五元之事實，均供承不諱。被告丙○○固
    坦認確有於右揭期間，與被告甲○○向「流行密碼服飾行」提領衣物後，共同至
    市場販售之事實不諱，惟矢口否認上開犯行，辯稱：伊並無受僱於「流行密碼服
    飾行」，僅因與甲○○係夫妻關係，而幫忙甲○○提領及販售衣物，而在業務員
    切結書上雖確其簽名，但係為甲○○之保證人，並非受僱，又與「流行密碼服飾
    行」相關款項之處理，均由甲○○負責，伊並不知情云云。惟查：
  (一)被告甲○○對於自八十九年六月一日起至同年八月三十一日止，受僱於「流行密
    碼服飾行」，擔任市場販售衣物業務人員，為支應家庭相關開銷費用，自八十九
    年六月間起至同年八月間止，陸續將其業務上販售衣物所得而持有之款項，本應
    於當日繳回公司，竟將變易持有為所有而侵占入己，以供日常生活所需花用，先
    後共計挪用款項為七萬三千一百五十二元，扣除其薪資及償還之款項，尚積欠五
    萬六千一百零五元之事實，業據被告甲○○於偵查及本院審理時供承不諱，核與
    證人即「流行密碼服飾行」負責人乙○○於偵查及本院審理時證述之情節大致相
    符，並有「流行密碼服飾行」業務員切結書乙份、被告甲○○書立之切結書乙紙
    、被告甲○○自「流行密碼服飾行」提領貨品之估價單乙份及市場拍賣人員每日
    進出貨明細表乙份等影本附卷可稽。是被告甲○○之自白核與事實相符，堪信為
    真實。
  (二)被告丙○○於本院審理時辯稱：伊並無受僱於「流行密碼服飾行」，僅係因與甲○○係夫妻關係，而幫忙甲○○提領及販售衣物，且在業務員切結書上雖確其簽
    名，但係為甲○○之保證人，並非受僱云云，被告甲○○於本院審理時供稱：僅
    伊受僱於「流行密碼服飾行」，丙○○僅係幫忙而已，且於伊承認挪用款項之切
    結書上，內容均為負責人乙○○書寫，伊僅簽名，並不知其內容為何云云。惟證
    人即「流行密碼服飾行」負責人乙○○於本院審理時證稱：被告甲○○及丙○○
    確均受僱伊公司，當時是被告夫妻兩人一起來應徵的，並非僅被告甲○○受僱而
    已，且於「流行密碼服飾行」業務員切結書，亦有被告丙○○之簽名等語，復觀
    之「流行密碼服飾行」業務員切結書，係「立書人：丙○○」，並非如被告丙○○所稱其僅為保證人，有上開「流行密碼服飾行」業務員切結書影本乙紙在卷可
    按，且觀之被告甲○○所簽立之切結書，係載明「該筆缺少之貨款，係夫妻兩人
    事先挪用」等語，亦有切結書影本乙紙在卷可按，又被告甲○○於偵查時供述：
    「我與丙○○有在乙○○的服飾店工作，我們都是向乙○○拿貨，早上到菜市場
    賣衣服，：：我們是乙○○的員工，：：。」等語（見偵卷第十五頁背面），另
    參以被告甲○○所提出之答辯書上，亦陳稱：伊見報紙刊登乙○○所經營服飾行
    欠缺業務人員，需夫妻檔或情侶檔，保證月入十幾萬元收入，伊與妻子商量後，
    到他公司上班等語；準此，被告丙○○應係與被告甲○○共同受僱於告訴人乙○○所經營之「流行密碼服飾行」，並非僅被告甲○○受僱而已等情，堪予認定。
    又被告丙○○與甲○○確為夫妻關係，有法務部戶役政連結作業系統乙紙附卷足
    憑，且被告等係為支應家庭相關開銷費用，而侵占上開款項之事實，業據被告甲○○供承在卷，已如前述，是被告丙○○既與被告甲○○為夫妻，二人共同受僱
    ，並共同販售衣物，則被告丙○○焉會不知被告甲○○侵占上開款項之情事？綜
    上，被告丙○○所辯，顯屬事後卸責之詞，不足採信。從而，被告丙○○與甲○○共同意圖為自己不法之所有，基於侵占之概括犯意聯絡，於右揭期間陸續侵占
    上開款項之事實，應堪認定。
  (三)綜上所述，本件事證明確，被告等上開犯行，均堪認定。
二、核被告甲○○及丙○○所為，均係犯刑法第三百三十六條第二項之業務侵占罪。
    其等就上揭犯行，有犯意之連絡及行為之分擔，皆為共同正犯。被告等先後多次
    業務侵占行為，時間緊接，觸犯構成要件相同之罪名，顯係基於概括犯意反覆為
    之，均應依連續犯之規定論以一罪，並分別加重其刑。又公訴意旨雖僅認被告等
    侵占之款項共計為五萬六千一百零五元，惟被告等實際侵占之款項應共計為七萬
    三千一百五十二元，經扣除被告等償還及應得薪資後，尚積欠五萬六千一百零五
    元，已如前述，此差額部分與前揭論罪科刑部分，有連續犯之裁判上一罪關係，
    自為起訴效力所及，本院當得加以審酌，附此說明。爰審酌被告等並無犯罪前科
    ，有台灣高等法院被告全國前案紀錄表可查，品行非劣，為供家庭日常生活所需
    花費而起貪念，竟侵占業務上所持有之貨款，有虧職守，並損及僱主之權益，且
    被告等就其侵占之款項事後亦未與告訴人達成民事和解，犯罪之手段、目的、所
    生危害，及犯後態度等一切情狀，分別量處如主文所示之刑，以資懲儆。
據上論斷，應依刑事訴訟法第二百九十九條第一項前段，刑法第二十八條、第五十六
條、第三百三十六條第二項，罰金罰鍰提高標準條例第一條前段，判決如主文。
本案經檢察官楊婉莉到庭執行職務。
中      華      民國      九十    年      十二    月      十二    日
                                      臺灣高雄地方法院刑事第六庭
                                          法  官   洪榮家
右正本證明與原本無異。
如不服本判決，應於判決送達後十日內，向本院提出上訴狀。
                                          書記官   陳寰瑛
中      華      民      國      九十    年      十二    月      十二    日
附錄本案論罪科刑法條全文：
刑法第三百三十六條第二項：
  對於業務上所持有之物，犯前條第一項之罪者，處六月以上五年以下有期徒刑，得
  併科三千元以下罰金。


司法院資訊處製作；財團法人民間司法改革基金會備份。
